臺灣臺中地方法院刑事判決
108年度易字第2771號
公  訴  人  臺灣臺中地方檢察署檢察官
被      告  GALANG NELSA AQUINO（菲律賓籍，中文名奈莎）


                    在中華民國境內連絡地址：臺中市○○區○○巷0弄0號
選任辯護人  高大凱律師
            莊婷聿律師
上列被告因詐欺案件，經檢察官提起公訴（107年度偵字第31220
號），本院判決如下：
    主    文
甲○○ ○○ ○○○         (中文名奈莎)犯詐欺取財罪，處有期徒刑
壹年貳月。應追徵不能沒收之犯罪所得價額新臺幣參佰捌拾壹萬
陸仟零伍拾元。
其餘被訴部分無罪。
    犯罪事實
一、甲○○ ○○ ○○○         （中文名奈莎，下稱奈莎）原本從事
    家庭看護之工作，於民國107年4月間，經由通訊軟體MESSEN
    GER結識住在臺北市、同為菲律賓籍之CORDERO LIEZI PUERI
    N（中文名莉姿，下稱莉姿），並得知莉姿與乙○○在北部從
    事手機等3C商品之販售，認有機可趁，明知其無清償附件編
    號1至675所示手機等3C商品所有價款之意願及能力，也無法
    為莉姿與乙○○代銷或轉售該等手機與下列公司之外籍移工，
    竟意圖為自己不法之所有，基於詐欺取財之犯意，在臺灣地
    區某處，向莉姿佯稱：其可取得Taiwan Glass、Lukang、Fa
    r Eastern、Innolux、SPL、Wilsan等公司之外籍移工訂購
    手機訂單，願意為渠等在中部地區代銷或轉售手機給上開公
    司之外籍移工，可由其以通訊軟體MESSENGER，傳送記載手
    機廠牌、型號、顏色及支數之手寫紙條照片（部分預先記載
    其代銷或轉售對象姓名或其等任職公司名稱），復由莉姿將
    該等照片轉傳予乙○○準備該等手機，而依其上開需求以寄送
    或面交之方式出貨，手機之價格由乙○○訂定，其再依代銷或
    轉售之行情訂定售價，乙○○所訂手機價格與其所訂手機售價
    之間的差額即為其獲利，雙方可依該售價協定分期付款之期
    數及每期應付金額，嗣其再以無摺存款或匯款等方式給付每
    期價金，並傳送無摺存款或匯款單及付款明細之翻拍照片予
    莉姿作為付款憑證云云，使不知情之莉姿將上述合作方式轉
    述予乙○○，致渠等2人均陷於錯誤，同意以上述方式讓奈沙
    代銷或轉售手機，奈沙並於107年4月至同年9月間陸續給付
    部分之分期價款，且提供虛偽之代銷或轉售對象姓名或其等
    任職公司名稱，以及謊稱該等公司未發薪水或其因故不能前
    往收款云云，以此等方式取信莉姿、乙○○及拖延應付之分期
    價款，使莉姿及乙○○於上述期間內，陸續交付如附件編號1
    至675所示之手機，奈沙取得該等手機後即以不詳方式變現
    或牟利，莉姿及乙○○雖不斷向奈沙催討欠款均未果，惟遲至
    107年9月間始發覺奈沙代銷或轉售手機之價金總額、已付及
    未付金額，各為新臺幣（下同）727萬1500元、345萬5450元
    及381萬6050元，已積欠上開價金總額超過一半之金額，始
    悉受騙。
二、案經莉姿、乙○○告訴臺灣臺中地方檢察署（下稱臺中地檢署
    ）檢察官偵查起訴。
    理    由
甲、有罪部分：
壹、程序部分：　　
一、按被告以外之人於審判外之陳述，雖不符刑事訴訟法第159
    條之1 至第159 條之4 之規定，而當事人於審判程序同意作
    為證據，法院審酌該言詞陳述或書面陳述作成時之情況，認
    為適當者，亦得為證據。當事人、代理人或辯護人於法院調
    查證據時，知有第159 條第1 項不得為證據之情形，而未於
    言詞辯論終結前聲明異議者，視為有前項之同意，刑事訴訟
    法第159 條之5 定有明文。經查，本判決所引用被告奈莎以
    外之人於審判外之陳述，或經檢察官引為證據使用，被告及
    辯護人均表示同意作為證據（本院卷一第131、153至157、2
    98、145頁、卷二第166、225至227、286頁），或經本院調
    查證據時提示至辯論終結前，檢察官、被告及辯護人均未爭
    執證據能力（本院卷二第588至606頁），本院審酌該等證據
    之取得過程並無瑕疵，與本案待證事實間復具有相當之關聯
    性，應得作為證據。
二、本判決所引之非供述證據，並無證據顯示係實施刑事訴訟程
    序之公務員違背法定程序所取得之證據，亦無刑事訴訟法第
    159條之4之顯有不可信之情況與不得作為證據之情形，且已
    經依法踐行調查證據之程序，自具有證據能力。　　
貳、認定犯罪事實所憑之證據及理由：
一、訊據被告奈莎固坦承於前揭時間，以前述方式代銷或轉售手
    機等3C商品，惟矢口否認有何詐欺取財犯行，辯稱：我有收
    到起訴書，律師有提示我內容，我不認罪，我沒有詐欺之行
    為，其餘請律師幫我陳述；我有從告訴人莉姿那邊拿到500
    多支手機，確實數量是562支等語（本院卷一第126頁、卷二
    第160、603頁）。辯護人為被告辯護意旨略以：依告訴人莉
    姿及乙○○提出之表格所載內容，其中部分手機欠款係以告訴
    人莉姿對被告之欠款相抵、部分為告訴人莉姿及乙○○所杜撰
    、部分重複編列、僅有部分未付款；又經計算後被告以匯款
    及現金給付告訴人莉姿及乙○○共620萬6087元，高於被告應
    付總金額；本件告訴人之陳述均憑自己片面的臆測，被告確
    實有銷售手機到彰化工廠，此部分有證人JASETTE D PALATA
    N（中文名戊○○）、證人GAVAN MARY CRIS（中文名瑪莉）於
    本院審理中之證述可以證明等語（偵卷一第465頁、偵卷三
    第3頁、本院卷一第65、165至176、311至319頁、本院卷二
    第185至186、603頁）。經查：　　
(一)被告於107年4月間至9月間，有以幫告訴人莉姿及乙○○代銷
    或轉售之名義，取得如本判決附件（即其等提出之「新附表
    2」）編號1至675所示之手機等3C商品，理由分述如下：
　1.告訴人莉姿及乙○○將手機等3C商品出貨之依據，乃由被告以
    通訊軟體MESSENGER，先後傳送記載手機廠牌、型號、顏色
    及支數之手寫紙條照片共59張（即告證二「被告訂購照片」
    ，偵卷一第45至77頁）給告訴人莉姿，復由告訴人莉姿將該
    等照片轉傳予告訴人乙○○準備該等手機，由其等2人依被告
    上開需求以寄送或面交之方式陸續出貨，並由告訴人莉姿傳
    送出貨託運單影本32張（偵卷一第79至99頁）、出貨照片51
    張（偵卷一第101至129頁、本院卷一第428至431頁）予被告
    作為出貨憑據；而手機之價格係由告訴人乙○○所訂定，被告
    再依其代銷或轉售之行情訂定售價，告訴人所訂手機價格與
    被告所訂手機售價之間的差額即為被告之獲利，雙方依該售
    價協定分期付款之期數及每期應付金額，嗣被告即以無摺存
    款或匯款等方式給付每期價金，並傳送無摺存款或匯款單及
    付款明細之翻拍照片128張（部分含有購買手機者姓名或任
    職公司，詳見偵卷一第131至199頁）予告訴人莉姿、乙○○作
    為付款憑證，告訴人乙○○亦按照上開所有照片之內容，整理
    訂購人姓名、出貨日、到貨日、價格、分期數、售價、每期
    價格、各月已付金額等資訊，統計整理成「告證五：被告訂
    單及付款紀錄清單」（偵卷一第201至219頁）；另告訴人莉
    姿及乙○○於案發後根據上開「告證五」（經本院檢視其上所
    載手機為679支）及上揭對話紀錄暨照片，依手機出貨日先
    後順序加註編號進一步彙整，於本案偵查時、本院審理中，
    先後提出「附表2」暨其附件照片127張（偵卷一第375至448
    頁）、「新附表2」暨其附件照片133張（本院卷一第353至4
    31頁），而此2份附表所示告訴人莉姿及乙○○出貨與被告之
    手機分別為676支、677支（偵卷一第383頁、本院卷一第364
    頁，惟該等數目均應有誤載，詳後述），此等情節業經證人
    即告訴人乙○○、莉姿於偵查及本院審理中均證述詳實，復有
    告證一即告訴人莉姿與被告於通訊軟體MESSENGER之對話紀
    錄光碟1份暨所含上述被告手寫訂購紙條照片59張、出貨託
    運單影本32張、出貨照片51張、無摺存款或匯款單及付款明
    細之翻拍照片128張、「附表2」、「新附表2」暨其等附件
    照片127張、133張在卷可稽，又上開照片所示訂購人姓名、
    手機廠牌型號顏色、支數、售價及每期應付金額等內容，經
    核均與「告證五：被告訂單及付款紀錄清單」、「附表2」
    及「新附表2」之記載大致相符，且被告除就手機支數及已
    付分期價金之金額有部分爭執以外，其餘均不否認，足認被
    告確實於前揭時間，以前述方式向告訴人莉姿及乙○○表示願
    為其等代銷或轉售上開手機數百支（具體手機支數詳後述）
    。
  2.有關被告向告訴人莉姿及乙○○取得手機等3C商品之具體數目
    ，被告於本院準備程序時辯稱：我有收到起訴書，律師有提
    示我內容，我不認罪，我沒有詐欺之行為，其餘請律師幫我
    陳述；我有從告訴人莉姿那邊拿到500多支手機，確實數量
    是562支等語（本院卷一第126頁、卷二第160頁）。惟查，
    前開被告手寫訂購紙條照片59張、出貨託運單影本32張、出
    貨照片51張、無摺存款或匯款單與付款明細之翻拍照片128
    張、「附表2」、「新附表2」之附件照片127張、133張，均
    係自告訴人與被告於通訊軟體MESSENGER之完整對話紀錄光
    碟中擷取，該等證據之證據能力亦未經被告或辯護人否認，
    復無證據證明上開照片及對話紀錄光碟有經偽造或變造，又
    經本院將上開對話內容送請通譯予以翻譯，可見告訴人與被
    告之對話內容完整連貫，雙方亦有於該等照片傳送前後，對
    於被告所傳送照片之手機貨源有無、告訴人莉姿實際寄送之
    手機廠牌型號與支數、被告已給付之款項明細等事項進行討
    論（詳見本院卷二全卷），參以被告委由辯護人所提出之付
    款明細照片，經核均與告訴人莉姿及乙○○所提供之前揭照片
    相同（偵卷一第495至553頁、本院卷一第403至426頁），足
    徵上開照片所示之訂購人姓名、手機廠牌型號、支數、售價
    及每期應付金額等內容係屬真實，則依該等照片內容彙整而
    成之上開「告證五」，以及按照手機出貨日期順序加註編號
    彙整之上開「附表2」、「新附表2」均應可採信。被告雖於
    本院準備程序中以前詞置辯而稱僅購買562支等語，惟被告
    於偵查中乃稱：這些客戶是存在的，我是先有客戶之後才向
    告訴人莉姿下訂單，告訴人莉姿再寄手機給我，我會再付第
    一期的貨款給告訴人莉姿她們，這些客戶都是我臉書的朋友
    ；「告證五」所載的外籍移工都是我已經結清的客戶名單，
    我的筆記本也有這些客戶的名單，我有把這些名單記錄下來
    ；「附表二」清單上面的600多位訂購人除了「JHANELLA」
    外其他確實都有這些人，有些透過朋友輾轉介紹等語（偵卷
    一第310至311、565頁），足徵被告於偵查與本院準備程序
    中所述歧異；再被告於偵查、本院審理中先後提出其付款與
    告訴人莉姿之紀錄表格，並委由辯護人於偵查時、本院審理
    中各具狀稱：告訴人所提出之上開「告證五」、「附表2」
    所載其中部分手機欠款係以告訴人莉姿對被告之欠款相抵、
    部分為告訴人2人所杜撰、部分重複、僅有部分未付款等語
    ，而依被告及辯護人於上開偵查、本院審理中所提出之上開
    表格及答辯狀所載內容計算，其等主張被告向告訴人莉姿買
    受之手機似為500餘支（偵查中之答辯狀表示係按照「告證
    五」所示之577支手機順序整理並主張其中66支為杜撰而須
    扣除，惟經本院檢視「告證五」所示手機並非577支；另審
    理中之答辯狀表示係按照「附表2」所示手機676支整理並主
    張其中169支為杜撰而須扣除），此有上開表格及答辯狀2份
    在卷可參（偵卷三第3頁、本院卷一第65頁），亦核與被告
    於本院準備程序中辯稱其向告訴人莉姿購買手機562支在數
    量上有顯著差異；參以被告上開辯詞均屬空泛且未提出相關
    佐證以實其說，且被告始終僅能提供其訂購手機後與告訴人
    莉姿談論付款事宜之極少部分對話紀錄，卻未提供任何其向
    告訴人莉姿、乙○○訂購手機過程或其他部分之對話紀錄或照
    片，則被告上開辯詞及辯護人上開所辯可否採信，均顯有疑
    義，本院認應以告訴人莉姿及乙○○前揭證述及其等彙整之「
    告證五」、「附表2」及「新附表2」較為可採。
  3.再查，細繹告訴人莉姿及乙○○提出之上開「附表2」與「新
    附表2」，其中「附表2」有編號1至676（偵卷一第375至383
    頁），「新附表2」則有編號1至677（本院卷一第353至364
    頁），二者固有些許差異，惟經比對上開2份附表內容，可
    見「附表2」編號438後跳號為440，而無編號439（偵卷一第
    380頁），則其編號應有虛增1號，顯屬誤載，其上所載手機
    支數實際上應為675支（676-1=675）；又「新附表2」編號6
    76、677之手機出貨日均為107年2至3月間，然依被告與告訴
    人於通訊軟體MESSENGER之對話紀錄，雙方係於107年4月間
    始進行手機交易，尚無證據足認被告確有向告訴人訂購「新
    附表2」編號676、677之手機，故於計算時均應予扣除。據
    此，上開「附表2」與「新附表2」所載被告107年4月間至9
    月間向告訴人莉姿及乙○○取得之手機等3C商品廠牌型號、顏
    色、出貨日及支數等內容實際上並無不同，且該等內容應屬
    可信，業如前述，足認被告確實於107年4月間至9月間向告
    訴人莉姿及乙○○取得如上開「新附表2」編號1至675所示手
    機等3C商品，爰將該部分引為本判決附件。
(二)被告向告訴人莉姿及乙○○取得上開手機等3C商品而積欠如本
    判決附件（即其等提出之「新附表2」）編號1至675所示之
    價金合計381萬6050元，理由分述如下：
　1.有關被告應給付告訴人莉姿及乙○○之手機等3C商品價金總額
    、已付及未付金額部分，依「新附表2」所載各為729萬4000
    元、0000000元及381萬6050元（本院卷一第364頁），惟其
    中107年2至3月間已付之編號676、677部分均應扣除，業如
    前述，則其所載107年4月間至9月間編號1至675之手機等3C
    商品價金總額、已付及未付金額部分，應各為727萬1500元
    、345萬5450元及381萬6050元，而「新附表2」所載各該手
    機等3C商品之售價、分期數、已付及未付之金額，均由前述
    被告傳送予告訴人莉姿之無摺存款或匯款單與付款明細之翻
    拍照片所彙整，該等照片則擷取自被告與告訴人莉姿於通訊
    軟體MESSENGER上之對話紀錄，具有高度憑信性，業如前述
    。
  2.針對被告應給付與告訴人莉姿及乙○○之手機等3C商品價金總
    額乙節，辯護人於108年4月10日具狀表示應低於被告以匯款
    及現金給付之452萬9033元（偵卷三第5至6頁）、於108年5
    月21日具狀表示應低於被告以匯款及現金給付之620萬6087
    元（偵卷一第465頁），二者金額大相逕庭，參以被告僅提
    出其無摺存款、匯款單據及付款明細，但始終未能提出其向
    告訴人莉姿及乙○○訂購手機過程或其他部分之照片或對話紀
    錄，則被告及辯護人上開所辯可否採信，顯屬有疑，本院認
    應以告訴人莉姿及乙○○依據上述雙方完整對話紀錄暨相關照
    片彙整之金額727萬1500元較為可採。
　3.關於被告於107年4月至同年9月間無摺存款或匯款至告訴人
    莉姿及乙○○郵局帳戶之金額，雙方提出之無摺存款與匯款單
    據互核相符，依該等單據計算合計為303萬115元（偵卷一第
    131至199、偵卷三第167至205），參以辯護人於108年4月10
    日具狀表示被告已匯款276萬9851元（偵卷三第5頁）、於10
    8年5月21日具狀表示被告已匯款299萬2005元（偵卷一第465
    頁），均與上開單據合計之金額相近，可證被告確有以無摺
    存款或匯款之方式將上開手機價金其中303萬115元給付與告
    訴人莉姿及乙○○。
  4.另就被告以現金給付告訴人莉姿與乙○○及尚積欠之餘款部分
    ，被告於偵訊中固然辯稱：我都有如期支付貨款，我從4月
    、5月、6月都有如期付款，付到10月2日，都是以現金交付
    給告訴人莉姿，或是現金轉帳到告訴人莉姿的郵局帳戶，或
    是告訴人莉姿提供的告訴人乙○○的郵局帳戶；我沒有積欠那
    麼多，我自己也有記錄到我的筆記本，我認為只有欠30萬左
    右；因為金額太龐大，我們是看護工，匯款的話會被質疑，
    我也因此要匯款到告訴人乙○○的帳戶以分散金額（偵卷ㄧ第3
    10、312、567頁）；另辯護人於偵查中具狀並口頭答辯稱：
    被告有將款項以無摺或匯款方式匯到告訴人莉姿、乙○○、邱
    文彬及夏廉德的郵局帳戶，也有以現金交付告訴人莉姿，也
    有匯款到告訴人乙○○的國泰世華銀行帳戶，另有海外匯款到
    告訴人莉姿在菲律賓的帳戶；告訴人莉姿及乙○○所提出「告
    訴五」其中有1支係以被告對告訴人莉姿之債權抵債，有5支
    手機功能有問題已退還告訴人莉姿；依照匯款資料，被告匯
    款金額已經高達299萬2005元，而依照告訴人莉姿及被告共
    同相約在臺北手寫的資料，被告已交付現金321萬4082元，
    所以被告還款總額是620萬6087元，我們認為已經超過應該
    給告訴人莉姿的款項，但被告還是有計算出目前還有30幾萬
    元未還；現金交付的部分我們也是依照兩方的MESSENGER整
    理出來，該等手寫資料其中的「OK」、「PD」或「PAID」都
    是告訴人莉姿手寫代表有簽收的意思；被告的朋友「JENETH
    」可以作證被告於107年6月24日在臺北有交付現金8萬2450
    元，被告的男友可以作證被告有交付現金給告訴人莉姿等語
    （偵卷一第364、564、566至568頁）。惟查，告訴人莉姿於
    偵訊中稱：被告尚積欠300多萬元；被告有匯款到我及告訴
    人乙○○的郵局帳戶內，我也有請被告幫我匯款到菲律賓數次
    ，金額我忘記了，要看收據，被告也有到臺北交付現金11萬
    5000元給我，另外有到我家給我現金7萬多元，被告給我的
    現金應該超過50萬元；目前被告還積欠我們約新臺幣300多
    萬元；被告有還款的話會在MESSENGER上給我照片，都會有
    還款的依據，我只承認MESSENGER的還款紀錄等語（偵卷一
    第312、364至365頁）；而告訴人乙○○於偵訊中稱：被告以
    郵局轉帳方式或無摺存款存到我或告訴人莉姿的郵局帳戶內
    ，部分是現金當面給我；被告尚積欠300多萬元；被告從107
    年8月間開始拖延款項，我在107年10月1日到臺中找被告，
    被告一直推拖說沒有時間去郵局轉帳，被告家後面的全家超
    商有國泰世華ATM，我就把我國泰世華的金融卡交給被告，
    要被告用現金存款方式存入我國泰世華銀行帳戶，但被告從
    未匯款到我國泰世華銀行帳戶，有部分款項被告是拿現金到
    臺北給我們，被告拿給我們3、4次，都是告訴人莉姿收的；
    上開交易跟夏廉德、邱文彬無關，我不認識這兩人；被告無
    摺存款或匯款到我及告訴人莉姿之帳戶的才與本案有關；被
    告製作的交付現金清單不實在；被告給我們的現金大約就是
    告訴人莉姿講的50萬元；我們雙方的交易金額要以MESSENGE
    R為主，有還錢的話被告會個別拍照並且在照片上標記購買
    的手機型號、顧客及當期的款項多少等語（偵卷一第308至3
    09、312、362至365頁），足徵告訴人莉姿與乙○○均稱被告
    僅以現金給付手機價金約50萬元且尚積欠300多萬元；又被
    告應給付告訴人莉姿及乙○○之手機總價金為727萬1500元，
    業經認定如前，扣除前述被告以無摺存款及匯款所給付303
    萬115元及上述以現金給付約50萬元，共已付約353萬115元
    ，未付約374萬1385元，核與上開「新附表2」所載已付345
    萬5450元、未付381萬6050元均相近，亦核與告訴人莉姿及
    乙○○上開指訴之金額相符；佐以告訴人莉姿於前述MESSENGE
    R對話紀錄中，自107年4月間至同年10月間陸續向被告表示
    尚有欠款，而自107年6月間起幾乎每日不斷催款（均詳見本
    院卷二），其中告訴人莉姿於107年9月27日、107年10月4日
    、同年月5日皆向被告表示其積欠金額龐大而達上百萬，被
    告則於107年10月4日回覆表示將會給告訴人莉姿上百萬元等
    語（本院卷二第126至127頁），亦與告訴人莉姿及乙○○上開
    指訴情節相同，足認其等指訴被告僅以無摺存款、匯款及現
    金等方式給付300多萬元，尚積欠300多萬元等節，應可採信
    。另查，被告與告訴人莉姿及乙○○雙方提出之無摺存款與匯
    款單據互核相符，且依該等單據計算合計為303萬115元，業
    如前述，反而高於被告及辯護人所述之299萬2005元，則其
    等所主張被告有無摺存款及匯款該金額之真實性，實屬有疑
    ，應以上開單據合計之金額為準。
  5.再查，被告及辯護人主張被告已交付現金321萬4082元，無
    非以被告所提出其與告訴人莉姿2人、其與告訴人莉姿及乙○
    ○3人於通訊軟體MESSENGER之對話紀錄截圖、被告自行製作
    之手寫筆記明細為論據。惟經檢視上開對話紀錄截圖中之款
    項明細（偵卷一第495至553頁），幾乎全部均核與告訴人莉
    姿及乙○○彙整「新附表2」所附之被告付款明細照片相同（
    本院卷一第403至426頁），足徵該等照片所示款項均已納入
    「新附表2」被告已付金額，況且該等款項究係以無摺存款
    、匯款或交付現金之方式給付，僅從上開被告所附之對話紀
    錄截圖尚無從得知，亦缺乏其他證據佐證，自難單憑被告及
    辯護人之主張，逕認該等款項均有別於無摺存款及匯款之金
    額而另外加計；又上開對話紀錄截圖其中告訴人莉姿與被告
    固有提及12萬2000元等語，惟依其等前後對話，乃被告稱有
    3萬元要給告訴人莉姿，但告訴人莉姿卻表示被告應給付12
    萬2000元（偵卷一第535至539頁、本院卷一第468頁），再
    其中雖有1張款項5萬4000元之明細未納入「新附表2」之附
    件照片（偵卷一第555頁），然而細繹該款項明細照片之傳
    送前後經過，可見係告訴人莉姿先翻拍該款項明細向被告催
    討相關手機全部訂金（偵卷二第689頁、本院卷二第120頁）
    ，而上揭對話後亦無任何足證被告有按照告訴人莉姿請求款
    項給付之談話、照片或明細，顯見上開12萬2000元及5萬400
    0元均非被告已給付與告訴人莉姿或乙○○之款項。另被告固
    然提出上開自行製作之手寫筆記明細，並委由辯護人表示其
    上所載金額旁有「OK」、「PD」或「PAID」等文字即屬已付
    之現金，惟該等記載之內容業經告訴人莉姿及乙○○均予否認
    ，已如前述，且告訴人莉姿於本院審理中證述：上開手寫筆
    記明細之文字不是我寫的等語（本院卷二第446頁），有關
    該份資料係何人於何時地為何編寫或係從何處擷取，均有未
    明，其與前述被告於通訊軟體對話紀錄所傳單據及付款明細
    有何不同，亦無從區辨，參以其上所載款項金額合計高達17
    5萬9182元（偵卷三第215頁），經檢視該手寫筆記明細，均
    無告訴人莉姿、乙○○等人之簽名、捺印，亦非於所有填載金
    額旁均有辯護人所述之上開文字（偵卷三第217至267頁），
    衡情實與一般買賣交易收款憑證之製作方式有違，復查卷內
    亦無足認被告有另外給付現金與告訴人莉姿之證據，自難僅
    憑被告及辯護人之主張，遽認該手寫筆記明細所載金額係屬
    被告另外給付告訴人莉姿之現金。
(三)被告以施用詐術之方式，向告訴人莉姿及乙○○分期付款取得
    上開手機等3C商品，且無清償全部價款之意願及能力而有不
    法所有之意圖，理由分述如下：
  1.告訴人乙○○於偵訊中稱：我跟告訴人莉姿是合夥關係做線上
    手機買賣，107年4月間被告與我們結識，因為被告跟告訴人
    莉姿都是菲律賓同鄉，被告表示在臺中地區認識很多外勞想
    要買手機，訂單很多，想要跟我們合作，由我跟告訴人莉姿
    提供手機給被告，由被告來代銷給臺中地區的外勞，我有答
    應讓被告以分期付款的方式代銷給外勞，依照手機等級可以
    讓外勞分3、4、5期支付，手機貨款我會先跟被告講好，被
    告賣給外勞會高於我們講好的貨款，差價就是被告的佣金；
    被告第1、2期都會交付貨款以取得我的信任，被告一開始就
    是用假的訂單來騙取我的手機再予以變現，並且分期付給我
    ，拖延我發現的時間，被告並沒有把手機賣給她指定的外勞
    ，被告先用即時通發送有外勞的訂單給告訴人莉姿，我們才
    發貨給被告，是要被告代銷給這些外勞，後來我們發現被告
    任意變現，沒有將手機賣給外勞，有些在東協廣場賣給不明
    通訊行變現，所以我認為被告從107年4月間合作之初都在施
    用詐術等語（偵卷一第308至309頁）；其復於本院審理中證
    稱：我是在107年透過告訴人莉姿認識被告，我跟告訴人莉
    姿做手機買賣，被告算是我們手機的代銷人，被告跟我與告
    訴人莉姿說她認識工廠很多客人想買手機，被告就會拿工廠
    那邊接洽到的訂單，我們這邊交付手機給被告代銷給工廠那
    邊的客人，我有印象的像是遠東紡織Far Eastern、Innolux
    、鹿港的Manukan，後來我得知是雞工廠的意思，被告在跟
    我們下訂單時都會順便提到這是哪一間工廠所下的，也有Ta
    iwan Glass、SPL、Wilsin，我在認識被告之前就有用分期
    付款方法來賣手機，認識被告之後也是利用分期付款的方法
    ，大致上就是客人跟我們訂購之手機假如是1萬元，我們會
    先擬定譬如4期的分期付款，也就是1期會繳2500元，通常是
    客人跟我們下訂後，我們去進行手機採購，交付手機給客人
    的當下，客人就必須付頭款，也就是2500元，接下來3期的2
    500元是接下來三個月的當日；訂單上記載訂購人的姓名與
    工廠，是到6、7、8月比較有這樣的管理方法，5月還是以被
    告的第幾次訂單的方法在做標示，這邊所有都打「JHANELLA
    」也就是被告的名字，我總共賣600多支手機給被告，被告
    有300多萬元，將近400萬元貨款沒有付，被告跟告訴人莉姿
    講颱風的風雨很大而無法去工廠收款、員工不聽話所以公司
    沒發薪水以及她生病等原因，107年7月開始出現一大堆問題
    ，當時都算是相信被告的說法，上開「告證五」及「附表2
    」可看出6、7、8月的出貨量很大，所以代收的款項也開始
    累積很大，我有用EXCEL列管，所以可以算得出來當月正常
    情況下應該收進來多少款項，但發現落差從幾十萬元一直變
    大到100多萬元的代收貨款都無法收回，所以我與告訴人莉
    姿一直跟被告催討，被告也都會回覆馬上、明天或下星期一
    就要趕快去哪邊收款，一直承諾會積極收款，一直到9月份
    我發現被告收款的進度已經遠遠不是可以解釋的狀況，就開
    始擔心；我們有問被告，是否要我親自協助去臺中跟被告到
    工廠收款，就開始發現被告好像很刻意迴避這樣的協助方法
    ，我那時候覺得一定有問題，所以於9月底、10月初親自到
    臺中，那時候已經做了很多方法等語（本院卷二第105至111
    頁）。
　2.告訴人莉姿於偵訊中稱：我有跟被告要客戶名單，我要知道
    手機都賣給誰，她給我的訂單裡面都有寫，她跟我說客戶都
    是Manukan、Innolux、Far Eastern、Taiwan Glass、SPL、
    Wilsin等等公司的外勞，被告跟我講是這些大公司的外勞，
    我才會很信任的把手機交給被告，被告說認識很多人在這些
    公司工廠裡面，一開始被告只向我訂購少量的手機，款項都
    有給我，被告一直跟我說她有哥哥在遠東工作等等，而且一
    開始的給付情況都很好，所以我因此相信被告等語（偵卷三
    第363至364頁）；其復於本院審理中證稱：我與告訴人乙○○
    一起參與手機買賣，我有打電話給告訴人乙○○或當面下單，
    也有使用MESSENGER下單，當時是被告下單寫她要什麼手機
    ，我就把訂單傳給告訴人乙○○；一開始說好我把手機給被告
    ，被告賣給客戶之後會先付第一期，然後才會把剩餘款項付
    完；被告當時有跟我說她賣手機的那些工廠的名字，有遠東
    、臺灣玻璃等等；被告透過臉書訊息跟我下單後，我才會去
    採購手機；被告會跟我說訂購者是誰，例如上開「告證五」
    其中5月24日部分所寫「Helen」就是訂購者的名字，又被告
    手寫訂購紙條所載「Taiwan Glass」就是被告跟我說Taiwan
     Glass有員工要訂這些手機；被告將手機送達到消費者手上
    後，才會把他們的名字交給我，「告證五」其中所寫「JHAN
    ELLA」是被告，「Mary」是客戶的名字等語（本院卷二第44
    8至452頁）。　
　3.依告訴人乙○○及莉姿上揭指訴，足徵其等2人就被告以前揭
    名目，與其等約定分期付款之方式代銷或轉售上開手機，嗣
    迅速累積大量欠款等過程均陳述明確，且互核相符，參以被
    告與告訴人莉姿、被告與告訴人乙○○及莉姿於通訊軟體MESS
    ENGER之對話紀錄中，確實可見被告持續傳送大量載有外籍
    人員姓名、前述公司或工廠名稱之手寫照片，且被告不斷向
    告訴人乙○○表示要將其訂購之手機出售與該等人員或上開公
    司、工廠所屬員工，亦陸續推稱將要向該等人員催收手機分
    期買賣之欠款（詳見偵卷二全卷、本院卷三全卷、本院卷一
    第443至473頁），亦核與告訴人乙○○及莉姿上揭證述一致，
    足徵被告並非通訊行經營者或商譽卓著之手機賣家，亦未向
    告訴人莉姿或乙○○提供任何擔保品，若非被告表示其轉售之
    人均有實際使用手機需求，且皆有穩定工作收入，並經其依
    一般市價行情定價出售，亦即表彰被告之銷貨管道、貨款回
    收比例及週期均屬正常穩定，告訴人莉姿及乙○○實無必要持
    續依被告訂購需求大量出貨並同意其分期付款，而甘冒無法
    回收所有分期價金款項之風險，可證被告向告訴人莉姿及乙
    ○○表示其訂購上開手機係為代銷或轉售與在臺公司任職之外
    籍移工，且同意該等移工分期付款等語，以及其所提供該等
    購買者之姓名或其等任職公司名稱是否屬實，均係告訴人莉
    姿及乙○○決定是否與被告約定上述手機交易之重要考量，若
    被告向告訴人莉姿及乙○○取得上開手機並非基於上揭目的，
    且其提供之上述外籍移工名單係屬虛偽，即屬施用詐術。　
　4.有關被告向告訴人莉姿及乙○○取得上開手機之目的，是否確
    為代銷或轉售與上開人員，雖被告於偵訊中稱：這些客戶是
    存在的，我是先有客戶才向告訴人莉姿下訂單，告訴人莉姿
    再寄手機給我，我會再付第一期的貨款給告訴人莉姿她們，
    這些客戶都是我臉書的朋友，我從來沒有將上開手機拿到臺
    中的東協廣場販賣給通訊行，我的哥哥在遠東集團工作，我
    有朋友在SPL、Manukan（菲律賓語雞肉之意）、Lukang鹿港
    、Innolux群創公司、Taiwan Glass等處工作，我從上開地
    點各拿到5至15支手機的外勞訂單，Wilsin是我某朋友的綽
    號；告證五上的外勞名單都是我已經結清的客戶名單，我的
    筆記本也有這些客戶名單；外勞名單都是透過朋友輾轉介紹
    ，我都是向每一位購買手機的買家確認之後，才會向告訴人
    莉姿下訂單，「附表二」上所載600多位訂購人除了名單上
    的「JHANELLA」，其他確實都有這些人，有些都透過朋友輾
    轉介紹，朋友給我頭期款，我才會把手機交給朋友，「附表
    2」編號31是我自己的弟弟，編號36是遠東集團的外勞，其
    他一時想不起來；我跟告訴人莉姿下訂單時提到去新竹，就
    是去遠東集團收錢，收錢後再去臺北付給告訴人莉姿；我沒
    有把手機拿去手機店或東協第一廣場變賣，我都把手機交給
    我的客戶等語（偵卷一第310至311、565至566頁），惟被告
    既然能提供其轉售之人員姓名或者其等所任職之公司或工廠
    名稱予告訴人莉姿及乙○○(其等亦據此彙整成上開「告證五
    」及、「新附表2」)，卻始終不能提出任何上開名單中之任
    何一人或員工之聯絡資訊，亦未帶告訴人莉姿或乙○○與該等
    人員碰面或至該等公司、工廠催討款項，顯然違背常情，實
    難採信。
　5.雖然證人Feguroa Maria Ana Pecundo(中文名安娜)於偵訊
    中證稱：我在臺中大雅擔任看護工，我幫被告賣手機，我有
    很多朋友在彰化、大雅等地，他們要買手機，我就跟被告聯
    繫，時間是大約106年幾月我忘記了，我要下訂單都打電話
    或用臉書跟被告聯絡，然後當面跟被告拿手機，大部分的手
    機款項都是當場付清，有部分的手機是用分期，前後加起來
    有大約100支手機，交易到108年1月左右，我都沒有欠被告
    錢，我幫被告賣手機的外勞有些在家裡工作，有些是工廠的
    外勞，但我不記得工廠的名字，我每星期會跟被告見一次面
    拿大約5支手機等語（偵卷三第347至348頁）；證人Camus C
    herrylyn Valdez(中文名雪莉)於偵訊中證稱：我在臺中市
    太平區當看護，從106年10月間左右開始，被告交給我手機
    ，由我賣給我臉書的朋友，我們菲律賓的外勞休假時會集中
    到Manukan，我們有一個團體叫Manukan，我一個月休假2次
    都會去Manukan，集會的地點在太平區某公園，我拿到手機
    後會賣給越南、印尼、菲律賓的外勞，他們都是工廠的外勞
    或看護工，被告也會去Manukan，因為要向我收錢，被告給
    我手機去賣，我會讓外勞分期付款，我幫被告代銷手機到10
    7年10月份，我總計幫被告代銷超過100支手機，因為有些外
    勞沒有繳錢就回家了，所以我收不到錢，我大約還欠被告10
    萬元等語（偵卷三第348至349頁）；證人Arena Donna Dece
    na(中文名多娜)於偵訊中證稱：我在嘉義擔任看護工，於10
    5年12月至107年底，被告有提供全部約100支手機交給我賣
    去臺南Innolux公司的外勞，我不知道被告的手機怎麼來的
    ，我賣給外勞的手機款項分3到4期，我忘記有幾次訂單，我
    現在還欠被告新臺幣6至7萬元等語（偵卷三第346頁）；證
    人JASETTE D PALATAN（中文名戊○○）於本院審理中證稱：
    我在臺北市開店，被告常去我那邊所以認識，被告每星期過
    來我店裡吃東西，我有看到被告包包有帶很多手機，所以我
    問被告有沒有賣手機，被告說有賣分期的，我有向被告買手
    機，至於被告有無賣手機給其他人，我沒有看過，我總共跟
    被告買過4、5支手機，我的店裡有很多外勞，他們剛來沒有
    手機，被告他們賣的手機很便宜，且剛進來的外勞沒有現金
    ；我大概是106年跟被告買手機，我沒有紀錄；被告沒有跟
    我要這些外勞的名字，我有看過被告身上帶好幾支手機4、5
    次等語（本院卷二第454至457頁）；證人GAVAN MARY CRIS
    （中文名瑪莉）於本院審理中證稱：之前在某店裡有聽到被
    告跟告訴人莉姿談事情，後來被告有請我幫忙把手機帶到彰
    化的工廠，只有一次，我忘記工廠的名字，我有看到被告把
    手機交給「Nelda」（音譯），大概40、50支，放在一個大
    袋子裡；我沒有聽到被告跟告訴人交易手機的數量或金額，
    只有聽到她們說去星巴克拿手機；另外我有朋友「Winnie」
    (音譯)問我去哪裡買手機，我知道被告在賣手機，所以我跟
    「Winnie」說跟被告買好了，告訴人莉姿有拿一小包塑膠袋
    裡面裝大概10支手機，我不能確定這一小包是否其中有一個
    手機是給我朋友「Winnie」的等語（本院卷二第583至587頁
    ），然而上開5人均自承非前揭公司、工廠員工或相關人員
    ，復未提供任何其等與被告或手機購買人之聯繫紀錄，且其
    等所述與被告交易手機之情節均屬抽象空泛，更與被告辯稱
    其與告訴人莉姿及乙○○交易手機之期間、數量、積欠手機分
    期價款金額，手機轉售對象名單與所屬單位，以及其尋得銷
    貨管道之過程均大相逕庭；參以證人多娜於本院審理中證稱
    ：我跟被告是108年認識，被告經由我匯錢給她的家人，我
    沒有跟被告有過手機交易，之前在臺中地檢署作證是被告叫
    我照她告訴我的回答，當時我回答得跟事實不一樣，就是根
    據被告說的，不是根據事實；我實際上沒有幫被告銷售手機
    ；當時我把被告當成朋友，我當時不知道真相，然後被告也
    跟我講對方不是好人，一邊講又一邊流淚，所以我就做了不
    實的證詞等語（本院卷二第576至578頁），足認證人多娜上
    揭證述之憑信性顯有疑義，益徵被告前揭辯詞及上開證人之
    證述均難以採信。
　6.綜上，可證被告於107年4月至9月間，謊稱其購得上開手機
    之目的，係代銷或轉售與在臺公司任職之外籍移工並同意其
    等分期付款云云，復提供虛偽之購買人姓名或其等任職公司
    名稱，使告訴人莉姿及乙○○均陷於錯誤，允諾被告以分期付
    款方式取得附件編號1至675所示之手機等3C商品；又縱觀附
    件編號1至675所示之付款情形，被告於107年4月至同年5月
    間雖有給付該期間大部分之分期價款，惟可見其中若係總價
    較高者，即有較多未付之情形，而於同年6月至10月間，未
    付清分期價款之比例急遽升高，其中同年6月至7月6日之間
    縱使有付清之部分，均屬總價較低之手機，於同年7月10日
    至9月間出貨之手機，已無付清總額價款者，核與前揭告訴
    人乙○○、莉姿之證述及其等與被告之通訊軟體對話內容，均
    顯示被告係先付清部分小額款項取信於告訴人莉姿及乙○○，
    之後即持續以各種理由拖欠高額價款之情形相符，參以被告
    於107年4月至9月間向其等所取得如附件編號1至675所示手
    機等3C商品之價金總額、已付及未付金額，應各為727萬150
    0元、345萬5450元及381萬6050元，業如前述，可證被告積
    欠上開高額價款超過一半之金額，是被告於初始向告訴人莉
    姿及乙○○訂購上開手機時，縱有給付上開部分價金，亦屬其
    施用詐術之手段，其於上述6個月之短時間內，以僅給付低
    額分期價款方式，接續取得如附件編號1至675所示之手機等
    3C商品，均屬其整體犯罪計畫之一環，被告並無清償上開手
    機等3C商品所有分期價款之意願及能力，應認其對於該等商
    品均有為自己不法所有之意圖。
二、綜上所述，被告前揭所辯，均屬卸飾之詞，不足採信。本案
    事證明確，被告上揭犯行洵堪認定，應依法論科。
參、論罪科刑：
一、核被告所為，係犯刑法第339條第1項之詐欺取財罪。又被告
    利用不知情之告訴人莉姿而遂行本案向告訴人乙○○詐欺取財
    犯行，為間接正犯。另被告基於單一犯意，於前揭密接時間
    內，以同一詐術方式向告訴人莉姿、乙○○詐取財物之行為，
    分別侵害同一之法益，各行為之獨立性極為薄弱，依一般社
    會健全觀念，在時間差距上，難以強行分開，在刑法評價上
    ，以視為數個舉動之接續施行，合為包括之一行為予以評價
    ，較為合理，各屬接續犯，而應分別論以包括一罪。再被告
    以一行為同時向告訴人莉姿、乙○○詐取財物，侵害數被害人
    之法益，屬刑法第55條之想像競合犯，應從一重之詐欺取財
    罪論處。
二、爰審酌被告正值青壯，具有工作能力，且我國許可其入境之
    目的本係供其從事合法職業，其竟不思循正當途徑獲取所需
    ，為牟取一己私利詐欺取財，貪圖輕而易舉之不法利益，價
    值觀念偏差，造成告訴人莉姿及乙○○受有如附件所示之損害
    ，兼衡以被告犯後否認犯行，迄今未予以賠償，以及其造成
    告訴人莉姿及乙○○之財產權侵害之數額，暨被告自陳為大學
    畢業、目前從事看護、未婚、有未成年小孩1位、跟雇主同
    住、係屬家中經濟支柱等語，以及告訴人莉姿、乙○○、告訴
    代理人及檢察官對於量刑之意見（本院卷二第604至605頁）
    等一切情狀，量處如主文所示之刑。　　　　
肆、沒收部分：
一、按犯罪所得，屬於犯罪行為人者，沒收之；前2項之沒收，於全部或一部不能沒收或不宜執行沒收時，追徵其價額，刑法第38條之1第1項前段、第3項定有明文。另按刑法及相關法令基於「不正利益不應歸犯罪行為人所有」之普世原則，在確定利得直接來自於不法行為，除其得因發還被害人而不予沒收外，此一利得範圍是否扣除成本，學理上雖有「總額原則」與「淨額原則」之分，然105年7月1日施行之刑法第38條之1第1項之立法說明載敘「依實務多數見解，基於澈底剝奪犯罪所得，以根絕犯罪誘因之意旨，不論成本、利潤均應沒收」等旨，明白揭示犯罪所得之沒收，採取學理上之「總額原則」（最高法院109年度台上字第743號判決意旨參照）。惟按宣告前二條之沒收或追徵，有過苛之虞、欠缺刑法上之重要性、犯罪所得價值低微，或為維持受宣告人生活條件之必要者，得不宣告或酌減之，刑法第38條之2第2項亦有明文。
二、查被告為本案詐欺取財犯行之犯罪所得為如附件編號1至675所示之手機等3C商品，均未經扣案，亦未返還被害人；又被告曾給付共345萬5450元與告訴人莉姿及乙○○，無非係被告欲藉以取信告訴人2人，以達順利詐財目的之成本支出，核屬犯罪成本之性質，揆諸上述說明，於宣告沒收時，本應沒收上開犯罪所得全額，而不應扣除該等成本；惟本院考量被告給付之上開金額甚高，已相當於犯罪所得價額之一半，如不予扣除，有過苛之虞，而本案又難以於原物沒收之情況下，區分如附件編號1至675所示手機等3C商品其中何者應扣除而為酌減，爰參酌如附件編號1至675所示手機等3C商品之價金總額、已付及未付金額，各為727萬1500元、345萬5450元及381萬6050元，逕追徵上開手機等3C商品之價額並予以酌減為381萬6050元。
乙、無罪部分：
壹、公訴意旨另以被告奈莎意圖為自己不法之所有，基於詐欺取
    財之犯意，分別為下列行為：
一、於106年底，透過友人認識住在新北市、同為菲律賓籍之告
    訴人Shia Rui Na（下稱丙○○）。明知其並未取得特定外勞
    欲訂購手機之管道，竟向告訴人丙○○佯稱：其有Taiwan Gla
    ss、Lukang、Far Eastern、Innolux等公司內之外勞欲訂購
    手機之訂單，其願意擔任告訴人丙○○在中部地區之手機代銷
    ，告訴人丙○○須先將手機寄送給其，由其代為轉交給訂購手
    機之外勞，惟因外勞之收入不佳，其會分3期向外勞們收取
    手機價款後，再由其轉交予告訴人丙○○云云，致告訴人丙○○
    陷於錯誤，自107年3月間起，將被告下訂之手機均寄送給被
    告，被告依約將手機之第一期款項交予告訴人丙○○，以此取
    信於告訴人丙○○，使告訴人丙○○至同年6月間均有依被告之
    訂單將手機（共計約50餘支）寄送給被告，惟被告自此即以
    購買手機之外勞並未付錢為由，拒絕繼續給付款項，告訴人
    丙○○至此始知受騙。
二、於106年10月間，經由臉書通訊軟體認識住在臺北市、同為
    菲律賓籍之看護工即被害人QUITEVIS ROSITA QUEDADO（下
    稱羅西塔）。明知其並未取得特定外勞欲訂購手機之管道，
    竟向被害人羅西塔佯稱：其有Taiwan Glass、Far Eastern
    、Innolux等公司內之外勞欲訂購手機之訂單，其願意在中
    部地區為被害人羅西塔代銷手機，被害人羅西塔須先將手機
    寄送給其，由其代為轉交給訂購手機之外勞，惟因外勞之收
    入不佳，其會分3期向外勞們收取手機價款後，再由其轉交
    予被害人羅西塔云云，致被害人羅西塔陷於錯誤，自107年2
    月至5月間起，將被告下訂之手機（共計逾50餘支）寄送給
    被告，被告僅依約將手機之第一期款項交予被害人羅西塔後
    ，即以其無法向外勞們收錢為由，拒絕給付款項，被害人羅
    西塔至此始知受騙。
三、於107年5月間，經由被害人羅西塔介紹而認識居住在臺南市
    、同為菲律賓籍之告訴人CATAPANG VIVIAN DE CASTRO（下
    稱薇薇安）。明知其並未取得特定外勞欲訂購手機之管道，
    竟向告訴人薇薇安佯稱：其有SPIL、Far Eastern、Innolux
    、MANUKAN等公司工廠內之外勞欲訂購手機之訂單，其願意
    在中部地區為告訴人薇薇安代銷手機，告訴人薇薇安須先將
    手機寄送給其，由其代為轉交給訂購手機之外勞，惟因外勞
    之收入不佳，其會分3期向外勞們收取手機價款後，再由其
    轉交予告訴人薇薇安云云，致告訴人薇薇安陷於錯誤，自10
    7年5月至8月間起，將被告下訂之手機（共計逾200支）寄送
    給被告，被告僅將手機之首期、第二期款項交予告訴人薇薇
    安後，自107年8月間起，即以外勞們都不付款項為由，拒絕
    再給付款項給告訴人薇薇安，經告訴人薇薇安於同年11月發
    現被告以相同訂單重複向莉姿訂購手機，至此始知受騙。
四、於107年9月上旬，透過友人介紹而認識居住在臺北市、同為
    菲律賓籍之告訴人MAJANINA CELINE BALAGTAS（下稱馬鈴）
    。明知其並未取得特定外勞欲訂購手機之管道，竟向告訴人
    馬鈴佯稱：其有臺灣玻璃、Far Eastern、Innolux等公司工
    廠內之外勞欲訂購手機之訂單，其願意在中部地區為告訴人
    馬鈴代銷手機，告訴人馬鈴須先將手機寄送給其，由其代為
    轉交給訂購手機之外勞，惟因外勞之收入不佳，其會分3期
    向外勞們收取手機價款後，再由其轉交予告訴人馬鈴云云，
    致告訴人馬鈴陷於錯誤，自107年9月7日至12日，依據被告
    之指示將手機（約91支）交付給被告，被告僅將取得第1批
    手機之首期款項交予告訴人馬鈴後，即以外勞們都不付款項
    為由，拒絕再給付款給告訴人馬鈴。經告訴人馬鈴於同年10
    月發現被告以相同訂單向他人重複訂購手機，至此始知受騙
    。因認被告涉犯刑法第339條第1項之詐欺取財罪嫌。
貳、按犯罪事實應依證據認定之，無證據不得認定犯罪事實，刑
    事訴訟法第154 條第2 項定有明文。又不能證明被告犯罪者
    ，應諭知無罪之判決，刑事訴訟法第301 條第1 項亦定有明
    文。次按認定犯罪事實所憑之證據，雖不以直接證據為限，
    間接證據亦包括在內；然而無論直接或間接證據，其為訴訟
    上之證明，須於通常一般之人均不致有所懷疑，而得確信其
    為真實之程度者，始得據為有罪之認定（最高法院76年度台
    上字第4986號判決意旨參照）。又按刑事訴訟法第161 條第
    1 項規定：檢察官就被告犯罪事實，應負舉證責任，並指出
    證明之方法。因此，檢察官對於起訴之犯罪事實，應負提出
    證據及說服之實質舉證責任。倘其所提出之證據，不足為被
    告有罪之積極證明，或其闡明之證明方法，無從說服法官以
    形成被告有罪之心證，基於無罪推定之原則，自應為被告無
    罪判決之諭知。是若審判時，檢察官未能提出適合於證明犯
    罪事實之積極證據，並闡明其證據方法與待證事實之關係；
    法院對於卷內訴訟資料，復已逐一剖析，參互審酌，仍無從
    獲得有罪之心證，自應諭知無罪之判決（最高法院92年度台
    上字第128 號判決意旨參照）。 
參、公訴意旨認被告涉犯上開罪嫌，除前揭對被告論罪科刑之證
    據外，無非以告訴人莉姿、薇薇安、馬鈴、丙○○、被害人羅
    西塔、證人丁○○之證述與其等受害經過陳述及中譯文、告訴
    人薇薇安、馬玲與被告之對話截圖翻拍照片、告訴人薇薇安
    提供之宅急便寄貨單影本、被告向告訴人馬鈴、被害人羅西
    塔下單訂購之翻拍照片、告訴人丙○○所提供其與被告之間交
    易清單為主要論據。訊據被告固坦承曾與告訴人薇薇安、馬
    鈴、丙○○、被害人羅西塔交易手機之事實，惟堅詞否認有上
    開公訴意旨所指之詐欺取財犯行，辯稱：所有的錢我都已經
    匯到他們帳戶，告訴人丙○○大概跟我訂購過20至30支手機，
    每支價格大約6000至2萬5000元，我匯款的金額含有手錶跟
    袋子等其他東西，不完全是手機，手機的錢都已經付清了，
    沒付的是袋子跟其他的錢；被害人羅西塔跟告訴人薇薇安是
    一起的，我會跟被害人羅西塔買，也會跟告訴人薇薇安買，
    我把手機錢給告訴人薇薇安，被害人羅西塔大概是20或30支
    ，有些錢是匯到告訴人薇薇安的帳戶，因為告訴人薇薇安叫
    我把一些錢匯到她的帳戶，薇薇安跟我訂購大概50或60支，
    價金款項來來回回，我沒辦法講出正確數字，因為錢還沒清
    的時候，可能後面手機又來了，我在臺北車站有給告訴人薇
    薇安30萬元，錢都付清了；告訴人馬鈴只有跟我訂購大概20
    到25支手機，價金大概25萬元，除了匯款14萬元，我給了11
    萬元現金等語（本院卷二第599至602頁）。辯護人則以前揭
    辯詞為被告辯護。經查：
一、公訴意旨認被告對告訴人丙○○詐欺取財部分：
(一)告訴人丙○○於偵訊中證稱：被告跟我說要賣給很多工廠的外
    勞，例如臺灣玻璃、LUKANG、FAR EAST、INNOLUX等公司，
    說是這些公司的人要買手機，但最近我聽說被告把手機便宜
    的賣給別人，我們從107年3月至6月間有交易，被告都只給
    我第一期的款項，之後二、三期款項都沒有付給我，在6月
    間我給被告10支手機後就沒有再收到錢，被告還欠我新臺幣
    80萬元，我跟被告要錢的時候，被告都說那些買手機的外勞
    都沒有給她錢，我最近聽說根本沒有這些公司或工廠，我覺
    得我被騙，之前我買手機的資金都是我先生夏廉德去向銀行
    借來的等語（偵卷三第319頁）。惟經檢視告訴人丙○○所提
    供其與被告之間交易清單（偵卷一第331至338頁），其上所
    載商品中含有大量袋子、手錶、戒指等物，而僅有部分為手
    機或平板等商品，又其所載商品交易期間為2月份至7月份，
    6月份所交易之手機亦不僅10支，顯然均與告訴人丙○○上開
    證述內容完全不符；況且該交易清單並非擷取自告訴人丙○○
    與被告之對話紀錄，其所載內容有無錯誤或經變造，均無從
    得知，尚難逕為採信；再查該交易清單均未載有任何購買者
    之姓名或其等任職公司名稱，難認被告有以告訴人丙○○所述
    方式對其施用詐術，亦無法佐證補強告訴人丙○○上開證述之
    憑信性。
(二)又查，告訴人丙○○於本院審理中證稱：剛開始我們基於互信
    的基礎，所以沒有留下任何證據，但經過這個事件後，我就
    要求被告寫下欠我多少錢的文字紀錄；我們基於信賴，被告
    跟我訂購手機，我就給被告，沒有紀錄；被告有說過幾個公
    司的名字，但時間太久記不起來；受害經過陳述及中譯文是
    我寫的，上面所載公司名稱是被告跟我說的；前述80萬元不
    止手機，還有手錶等其他東西；我不記得被告總共付款給我
    多少錢，我有叫被告匯到我先生夏廉德的帳戶（本院卷二第
    432至435、437頁），足徵告訴人丙○○確實未能提供被告有
    對其施用詐術之佐證，且告訴人丙○○所提供其與被告之間交
    易清單、受害經過陳述及中譯文均係其認為被告拖欠款項後
    始作成，則被告有無以該事後做成之受害經過陳述所載公司
    名稱對告訴人丙○○施行詐術，顯有疑義；參以被告陸續共匯
    入109萬2410元至告訴人丙○○所指定其配偶夏廉德之郵局帳
    戶，此有被告提供之匯款單據影本1份在卷可考（本院卷二
    第185至203頁），告訴人丙○○卻無法具體說明如何分辨該等
    款項之清償項目及其比例，自不能辨明被告未予清償上開手
    機價款之金額，實難證明被告對該等手機有不法所有之意圖
    。
二、公訴意旨認被告對告訴人薇薇安詐欺取財部分：
　　告訴人薇薇安於偵訊中證稱：我透過告訴人羅西塔認識被告
    ，剛開始我是賣手機給告訴人羅西塔；被告會透過臉書、LI
    NE或電話跟我訂購手機，被告沒有跟我說要賣給什麼人，但
    有跟我提過是買給SPIL、LUKANG、FAR EAST、INNOLUX及MAN
    UKAN這些公司的外勞，被告講這些公司讓我比較信任將手機
    交給她，我從107年5月到8月跟被告有交易超過200支手機，
    被告從8月開始就沒有再付錢，之前手機都是分3期付款，被
    告現在還欠我130萬元，我有跟被告催討債務，被告一直說
    外勞們都沒有給她錢，被告一直拍鈔票的照片給我，說要給
    我錢，但都沒有給我；我事後於107年11月間發現被告於107
    年6月間向我下單的訂單跟告訴人羅西塔、莉姿都有重疊，
    我覺得被告是把手機賣給一個店面，但我查不到，我曾經問
    被告賣給什麼人，被告都講不出來，被告一開始都有穩定付
    錢，至於被告為何會有銷售管道我沒有仔細問，被告都只回
    我說是工廠的人等語（偵卷三第320至321頁）。惟查，告訴
    人薇薇安自承其與被告交易時，並未細究被告之銷售管道或
    手機購買人之名單，則能否謂被告以虛偽之銷售管道及購買
    人名單施用詐術，顯有疑義。另經檢視告訴人薇薇安所提供
    其與被告於通訊軟體之對話紀錄、宅急便寄貨單影本等資料
    ，均未記載被告於何時向其訂購何手機（偵卷一第247至259
    頁），自難僅憑告訴人薇薇安上開證述，遽認被告於107年5
    月到8月向其下訂超過200支手機；又被告陸續共匯入217萬1
    450元至告訴人薇薇安之郵局帳戶，此有被告提供之匯款單
    據影本1份在卷可考（本院卷二第185、207至216頁），而告
    訴人薇薇安卻無法具體指明其與被告所交易手機之具體數量
    及價額，尚難單憑其上開指訴逕認被告尚積欠130萬元而有
    不法所有意圖。
三、公訴意旨認被告對被害人羅西塔詐欺取財部分：
　　被害人羅西塔於偵訊中證稱：我從臉書認識被告，被告說手
    機交易可以賺錢、可以分3期買手機，我本身有做生意，我
    跟一個臺灣人拿手機再賣給被告，被告會在臉書即時通、LI
    NE跟我下訂單，被告每次訂單大約5至10支手機，被告有向
    我說這些手機是要賣給臺灣玻璃、FAR EAST、INNOLUX等公
    司的外勞，被告說她會搭公車、計程車去這些公司跟外勞聯
    繫，但我從來沒有見過這些公司任何一位外勞，我於107年2
    月至5月跟被告交易超過50支手機，被告只有給我第一期款
    項，之後二、三期款項都沒有給我，我向被告要錢時，被告
    都說沒有去跟這些外勞收錢，被告目前欠我約15萬元；被告
    有以跟我下單的相同照片向告訴人莉姿下單，我是後來107
    年9、10月才知道告訴人莉姿要告被告，那時候我才知道被
    騙等語（偵卷三第321至322頁）。惟查，被害人羅西塔僅委
    由告訴人莉姿提出寫有相同手機之手寫文字但背景不同之紙
    條翻拍照片各2份（偵卷一第271至273頁），主張被告於相
    同之兩天，分別向被害人羅西塔與告訴人莉姿下訂完全相同
    之手機，此外並未提出任何其與被告聯繫之資料或紀錄，自
    難單憑其上開證述及翻拍照片，逕認被告於107年2月至5月
    向被害人羅西塔訂購超過50支手機，且僅付第一期款項而積
    欠所有二、三期款項；參以被告陸續共匯入29萬4290元至被
    害人羅西塔之郵局帳戶或其指定帳戶，此有被告提供之匯款
    單據影本1份在卷可考（本院卷二第185、216至222頁），但
    被害人羅西塔卻未具體指明被告向其訂購之手機支數及應付
    總價金，自難認被告確有積欠其指訴之款項而有不法所有意
    圖。
四、公訴意旨認被告對告訴人馬鈴詐欺取財部分：
　　證人丁○○於偵訊中證稱：一開始是告訴人馬鈴跟被告接觸，
    後來告訴人馬鈴有帶被告回家一次，我才看到被告；我之後
    有一直在臉書即時通要被告還錢，但被告一直說現金周轉困
    難、工人還沒發薪水，直到告訴人莉姿及乙○○於107年10月
    跟我們聯繫上，我們才知道我們也被騙了，告訴人馬鈴的錢
    都是我出資的等語（偵卷三第321、324頁）；另告訴人馬鈴
    於偵訊中證稱：我一開始透過告訴人薇薇安認識被告，被告
    說可以賣手機給外勞分期付款，可以從中賺很多錢，被告有
    跟我提過臺灣玻璃、FAR EAST、INNOLUX等公司，被告說認
    識這些公司裡面很多外勞都要買手機，但無法一次付清，讓
    這些外勞分3期付款，我們就可以賺差價；被告從手機下訂
    單給我，各於107年9月7日、9日、11日、14日分別向我拿23
    支、12支、13或14支、6支；被告只有給我所有手機的第1期
    款項，被告目前還欠我新臺幣25萬元；當時我不知道被告同
    時間還向別人下一樣的訂單，我有透過我先生要錢，但被告
    都說工人沒有發薪水所以沒有錢付給我等語（偵卷三第323
    至324頁）。惟查，依照告訴人馬鈴所提出其與被告之通訊
    軟體對話紀錄或相關訂購照片，或因未顯示日期、或因照片
    所示之字體模糊且過小，或者與告訴人馬鈴上開證述內容不
    符（詳見偵卷一第265至269、275頁、偵卷二第867至1099）
    ，且告訴人馬鈴所證述被告於107年9月7日至同年月14日向
    其購買之手機支數合計為54或55支，尚欠第二、三期款項25
    萬元等節，均與其及證人丁○○聯名出具之受害經過陳述及中
    譯文所載，被告於107年9月7日至同年月12日依被告提供之
    訂單向通訊行採購91支手機，價值52萬4600元，同年月13日
    即有積欠金額不詳款項等內容（偵卷一第339頁、偵卷三第3
    41頁），皆多所不符，均難佐證補強其所述被告於上開日期
    向其購買上開手機等證詞之憑信性。再查，被告陸續共匯入
    14萬元至告訴人馬鈴之郵局帳戶，此有被告提供之匯款單據
    影本1份在卷可考（本院卷二第185、205頁），參以告訴人
    馬鈴於受害經過陳述書所述、偵訊中指訴被告向其購買手機
    之日期、支數及欠款均前後不符，亦難認被告對於其向告訴
    人馬鈴購買之手機有不法所有意圖。
肆、綜上所述，本案依檢察官提出之證據及證明方法，尚不足證
    明被告有對告訴人丙○○、被害人羅西塔、告訴人薇薇安及馬
    鈴為上開詐欺取財犯行，揆諸前揭說明，基於無罪推定之原
    則，自應就上開公訴意旨部分為被告無罪之諭知。
據上論斷，應依刑事訴訟法第299 條第1 項前段、第300 條、第
301 條第1 項前段，刑法第339條第1項、第38條之1 第1 項前段
、第3 項、第38條之2第2項，刑法施行法第1 條之1 第1 項，判
決如主文。
本案經檢察官郭明嵐提起公訴，檢察官蔣得龍、賴謝銓、張添興
、張溢金、己○○到庭執行職務。
中　　華　　民　　國　　111 　年　　8 　　月　　25　　日
                  刑事第二十庭  審判長法  官  游秀雯 
　　　　　　　　　                    法  官  郭勁宏
　　　　　　　　　                    法  官  林秉賢
以上正本證明與原本無異。
如不服本判決應於收受送達後20日內向本院提出上訴書狀，並應
敘述具體理由；其未敘述上訴之理由者，應於上訴期間屆滿後20
日內向本院補提理由書（均須按他造當事人之人數附繕本）「切
勿逕送上級法院」。
告訴人或被害人如不服判決，應備理由具狀向檢察官請求上訴，
上訴期間之計算，以檢察官收受判決正本之日起算。
                              　　　　書記官  詹東益
中　　華　　民　　國　　111 　年　　8 　　月　　25　　日
附錄論罪科刑法條：
中華民國刑法第339條
（普通詐欺罪）
意圖為自己或第三人不法之所有，以詐術使人將本人或第三人之
物交付者，處5年以下有期徒刑、拘役或科或併科50萬元以下罰
金。
以前項方法得財產上不法之利益或使第三人得之者，亦同。
前二項之未遂犯罰之。
【附件】：告訴人乙○○109年5月6日「刑事陳述意見(三)暨證據
調查請求狀」附之「新附表二」編號1至675所示內容(本院卷一
第353至364頁)